【裁判字號】    98,交聲,3921
【裁判日期】    981204
【裁判案由】    聲明異議
【裁判全文】
臺灣臺中地方法院交通事件裁定        98年度交聲字第3921號
原處分機關  交通部公路總局臺中區監理所臺中市監理站
受處分人    甲○○
上列受處分人因違反道路交通管理處罰條例案件，對於交通部公
路總局臺中區監理所臺中市監理站九十四年十二月十五日所為之
處分（裁監稽違字第裁六一─Ｅ00000000號裁決書），
聲明異議，本院裁定如下：
    主  文
異議駁回。
    理  由
一、原處分意旨略以：異議人即受處分人甲○○所有車牌號碼：
    HNH-435號重機車，於民國九十一年六月二十三日十七時五
    十三分許，在違規地點「新興路」，因「在設有禁止停車標
    現之處所停車」違規，為新竹縣警察局竹北分局以竹縣警交
    字第Ｅ00000000號舉發違反道路交通管理事件通知
    單逕行舉發。嗣原處分機關依違反道路交通管理處罰條例第
    五十六條第一項第四款，於九十四年十二月十五日以裁監稽
    違字第裁六一─Ｅ00000000號裁決書裁處罰鍰新臺
    幣（下同）一千二百元。
二、異議意旨略以：受處分人於九十八年九月才接獲通知此案，
    非蓄意躲避罰責，請警方附上當時所開之罰單及拍照相片，
    以證明受處分人之違規事實等語。
三、按受處分人，不服道路交通管理處罰條例第八條主管機關所
    為之處罰，得於接到裁決書之翌日起二十日內，向管轄之地
    方法院聲明異議；又交通法庭認聲明異議不合法律上之程式
    或其異議權已經喪失者，應以裁定駁回之，但其不合法律上
    之程式可補正者，應先定期命為補正，逾期不補正者，即予
    駁回，道路交通管理處罰條例第八十七條第一項、道路交通
    案件處理辦法第十八條分別定有明文。而上開二十日之期間
    乃法定不變期間，如遲誤該期間，法院自應以聲明異議不合
    法律上程式，且屬無從補正，裁定駁回之。次按處理違反道
    路交通管理事件，有關文書送達之程序，依行政程序法之規
    定，違反道路交通管理事件統一裁罰基準及處理細則第五條
    訂有明文；又送達，於應受送達人之住居所、事務所或營業
    所為之；於應送達處所不獲會晤應受送達人時，得將文書付
    與有辨別事理能力之同居人、受僱人或應送達處所之接收郵
    件人員；應受送達人或其同居人、受僱人、接收郵件人員無
    正當理由拒絕收領文書時，得將文書留置於應送達處所，以
    為送達；送達，不能依前二條規定為之者，得將文書寄存送
    達地之地方自治或警察機關，並作送達通知書二份，一份黏
    貼於應受送達人住居所、事務所、營業所或其就業處所門首
    ，另一份交由鄰居轉交或置於該送達處所信箱或其他適當位
    置，以為送達。前項情形，由郵政機關為送達者，得將文書
    寄存於送達地之郵政機關，行政程序法第七十二條第一項前
    段、第七十三條第一項、第三項、第七十四條第一項、第二
    項分別定有明文。
四、經查，前開裁決書於九十四年十二月十九日經以掛號郵寄受
    處分人設於臺中市○區○○街三十號四樓處所，因未獲會晤
    應受送達人，亦無受領文書之同居人、受僱人或接收郵件人
    員，而將該裁決書於九十四年十二月二十日辦理寄存送達於
    臺中雙十郵局，並作送達通知書二份，一份黏貼於上址門首
    ，另一份置於該址信箱或其他適當位置，以為送達等情，有
    上開裁決書及送達證書一份附卷可憑，復為受處分人所不爭
    執，自已生合法送達之效力。本件處分人於收受上開裁決書
    後，遲至九十八年十月十四日始具狀提出於原處分機關聲明
    異議，此有聲明異議狀上公路總局臺中區監理所臺中市監理
    站之收文章可佐，本件聲明異議顯已逾法定期限。揆諸前揭
    法條之說明，受處分人逾期聲明異議，其聲明異議即屬不合
    法律上之程式，且無從補正，應予駁回。
五、至本件受處分人抗辯未收受舉發通知單云云，惟查，舉發通
    知單之製作乃警察或公路監理機關居於統治權之地位，告發
    特定用路人違反道路交通管理處罰條例之具體行為所作成之
    單方行政行為，而受舉發人收受舉發通知單後，除自行依期
    限履行該舉發通知單所科處之行政義務外，尚須遵期到案陳
    述意見或聽候裁決，此對受舉發人而言，舉發通知單無疑已
    對其產生一定之作為義務，倘未履行此到場義務者，裁決機
    關得逕行裁決，進而影響其實體權利（如據此決定罰鍰科處
    之額度等），是舉發通知單自屬行政程序法所明定之行政處
    分（即學理上所謂之「暫時性行政處分」，另臺灣高等法院
    臺中分院九十八年度交抗字第四十七號裁定亦同斯旨可參）
    ，舉發通知單雖屬行政處分，但對受舉發人之權利義務尚未
    生終局之效果，而須迨受舉發人自動履行該舉發通知單所科
    予之行政義務或裁決機關之裁決書作成後，受舉發人之權利
    義務受規制狀態始生終局而確定之法律效果，原先之暫時行
    政處分即被取代而終結。再者，違規行為人違規事實固然係
    依據警察機關之舉發通知單認定之，惟對於違規事實之認定
    ，理論上公路主管機關不受其拘束，且行為人是否裁決處罰
    ，端賴公路主管機關之決定，亦即公路主管機關雖依據舉發
    通知單所認定之事實裁決，惟是否裁決仍不受警察機關意思
    之拘束，就裁決書本身而言，非屬所謂「多階段行政處分」
    ，舉發通知單即非其先階段行為。從而，本件聲明異議已逾
    法定期限，原處分已生形式存續力，受處分人已不能再以通
    常之救濟途徑，加以變更或撤銷，況本件交通違規事件業經
    原處分機關移送法務部行政執行署臺中行政執行處，自不得
    事後再以原處分之舉發程序有瑕疵而爭執原處分裁決之合法
    性。
六、據上論斷，應依道路交通管理處罰條例第八十七條第二項，
    道路交通案件處理辦法第十八條前段，裁定如主文。
中    華    民    國    98    年    12    月    4     日
                        交通法庭  法  官  郭書豪
以上正本證明與原本無異。
如不服本裁定，應於送達後五日內，向本院提出抗告狀。
                                  書記官  陳美虹
中    華    民    國    98    年    12    月    4     日


司法院資訊處製作；財團法人民間司法改革基金會備份。
